【裁判字號】    95,簡,291
【裁判日期】    951121
【裁判案由】    就業服務法
【裁判全文】
高雄高等行政法院簡易判決
                             95年度簡字第291號
原      告  甲○○
被      告  高雄市政府
代  表  人  乙○○ ○○○○
訴訟代理人  丁○○
            丙○○
上列當事人間因就業服務法事件，原告不服行政院勞工委員會中
華民國95年8月9日勞訴字第0950032537號訴願決定，提起行政訴
訟。本院判決如下：
    主  文
原告之訴駁回。
訴訟費用由原告負擔。
    事實及理由
一、緣原告未經許可聘僱越南籍逃逸外勞NGUYEN THI CUONG（以
    下簡稱Ｎ君，護照號碼:A071952lA)至高雄醫學大學附設中
    和紀念醫院（以下簡稱高醫）復健科第l2EN75-2號病床從事
    照護原告之子方騰志之工作，案經高雄市政府警察局三民第
    一分局於民國（下同）95年5月5日當場查獲，並移由被告審
    查屬實，乃依就業服務法第57條第1款及第63條第l項規定，
    處原告罰鍰新台幣（下同）15萬元。原告不服，提起訴願，
    遭決定駁回，遂提起本件行政訴訟。
二、原告起訴意旨略以：（一）原告之子方騰志於95年2月17日
    無照違規駕車肇事，車毀人重傷，經緊急送陸軍802醫院急
    救穩住病情，惟始終不醒人事，三月初轉院高醫精神內科，
    仍然有30多天的時間昏迷不醒，經主治大夫訴說病情，由於
    大腦神經系統微血管受到嚴重創傷，癒合手術不易，就算將
    來病情穩定出院，仍舊無法痊癒，成為一手一腳癱瘓的一級
    殘障。（二）同年4月中旬，原告之子方騰志，轉至普通病
    房，為了使全家人生活回復正常，原告決定回到工作崗位，
    正有意用較合理的工資聘僱一位看護代勞，適巧Ｎ君前來應
    徵，由於原告從未遭遇類此變故，又未具備外籍勞工就業服
    務法令的專業知識，也不知其為「聘僱許可失效」之逃逸外
    籍勞工，院方醫護人員亦未為原告作出正面宣導工作，而於
    同年5月5日遭高雄市政府警察局三民第一分局派員查獲等語
    ，爰求為判決撤銷訴願決定及原處分。
三、被告則以：（一）原告未經許可，聘僱許可失效之Ｎ君從事
    照護其子方騰志之工作，業經原告及Ｎ君於警訊時坦承不諱
    ，違規事證具體明確，被告爰依就業服務法第57條第1款及
    第63條第1項規定予以處分，經核於法並無不合。（二）又
    本案違規事實明確，且原告對聘僱外國人之事實並不爭執，
    縱該違規情事係因不知法令規定所致，然任何人不得以不知
    法令規定而主張免責，因此，原告自不得據以免除違規之責
    任。另被告衡酌原告遭逢家中鉅變，生計陷於困頓，乃依首
    揭規定處以法定額度之最低額15萬元罰鍰處分，從而本案之
    處分並無違法不當，應予維持，爰求為判決駁回原告之訴等
    語，資為抗辯。
四、按「除本法另有規定外，外國人未經雇主申請許可，不得在
    中華民國境內工作。」「雇主聘僱外國人工作，應檢具有關
    文件，向中央主管機關申請許可。」「雇主聘僱外國人不得
    有下列情事：一、聘僱未經許可、許可失效或他人所申請聘
    僱之外國人。」「違反第四十四條或第五十七條第一款、第
    二款規定者，處新台幣十五萬元以上七十五萬元以下罰鍰。
    」分別為就業服務法第43條、第48條第1項前段、第57條第1
    款及第63條第1項前段所明定。
五、經查，越南籍監護工Ｎ君原受僱於訴外人盧有余，惟於95年
    間逃逸，並經原雇主以書面通報逃逸等情，有全國外國人動
    態查詢系統-藍領外國人詳細資料查詢單影本附原處分卷可
    稽。Ｎ君逃逸後，至高醫復健科第l2EN75-2號病床，從事照
    顧原告之子方騰志之工作，分別經Ｎ君及原告於95年5月5日
    在警方調查筆錄中證述明確，且原告亦坦承以24,000元僱用
    Ｎ君照顧其子，此外復有高雄市政府警察局三民第一分局檢
    查紀錄表及現場照片等影本附原處分卷可稽，足證原告確有
    未經申請許可，即非法聘僱該逃逸之越南籍監護工Ｎ君從事
    上開看護工作之事實。又按「．．．有無聘僱關係，應依客
    觀具體事實認定，如該外國人有勞務提供，而該自然人或法
    人對之有指揮監督關係，或有勞務報酬之約定者，則難辭無
    聘僱關係存在。」業經行政院勞工委員會（以下簡稱勞委會
    ）91年9月11日勞職外字第0910205655號函釋在案，而勞委
    會上開函釋係上級機關為下級機關在執行職務時所為之解釋
    ，性質上屬行政規則，查其內容係闡明法規之原意，故該函
    釋自原法規生效時日起生效（司法院釋字第287號解釋參照
    ），且該函釋並未牴觸首揭就業服務法規定之意旨，爰予援
    用。上開越南籍監護工Ｎ君既有為原告提供勞務之事實，且
    原告與Ｎ君間亦有勞務報酬之約定，揆諸前揭說明，即足認
    定雙方存有聘僱關係。
六、又查，就業服務法第57條第1款規定，明文禁止非法聘僱未
    經許可、許可失效或他人所申請聘僱之外國人從事工作，旨
    在保障本國國民工作權，維持社會秩序而避免妨礙本國人之
    就業機會、勞動條件、國民經濟及社會安定，故針對聘僱外
    國人從事工作，立法採申請許可制，主管機關係將申請者之
    資格條件與外國人之工作類別、項目、人數、期間及工作地
    點等事項均列為須經許可之內容，並課雇主監督與管理外國
    人之義務與責任，此揆諸同法第42條之規定亦明。是原告如
    欲聘僱外籍監護工照顧其子方騰志，依就業服務法第48條第
    1項規定自應檢具相關文件，向勞委會申請許可，縱使其委
    託人力仲介公司之就業服務從業人員辦理申請手續，亦應主
    動查明或檢視相關核備文件，以確定該越南籍外勞是否均已
    依法取得勞委會之許可，始得予以僱用。又「違反行政法上
    義務之行為非出於故意或過失者，不予處罰」「不得因不知
    法規而免除行政處罰責任。」行政罰法第7條第1項、第8條
    前段定有明文。而就業服務法第57條第1款關於「雇主不得
    聘僱未經許可、許可失效或他人所申請聘僱之外國人」之規
    定，既屬法律之禁止規定，則本件原告明知Ｎ君為外國人，
    竟未經申請許可，逕行聘僱該外國人為其工作，是其縱無違
    反就業服務法第57條第1款規定之故意，亦有應注意、能注
    意而不注意之過失。故原告主張其因未具備外籍勞工就業服
    務法令的專業知識，且係Ｎ君自行前來詢問是否需要請看護
    工，並非原告主動聘僱云云，仍不能解免其應負之行政法上
    之責任。從而，被告以原告違反就業服務法第57條第1款之
    規定，並依同法第63條第1項規定裁處原告15萬元罰鍰，揆
    諸前揭說明，並無不合。
七、綜上所述，原告之主張既不足取，其未經申請聘僱許可，非
    法聘僱逃逸之外籍監護工，核其行為係違反就業服務法第57
    條第1款規定，被告依同法第63條第1項規定裁處原告最低額
    之罰鍰15萬元，揆諸前揭規定，並無違誤。訴願決定遞予維
    持，亦無不合。原告提起本件訴訟，求為撤銷，為無理由，
    應予駁回。又本件屬簡易事件，爰不經言詞辯論為之。
八、據上論結，本件原告之訴為無理由，依行政訴訟法第233條
    第1項、第236條、第195條第1項後段、第98條第3項前段，
    判決如主文。
中    華    民    國    95    年    11    月   21     日
                              法  官  李協明
以上正本係照原本作成。
如不服本判決，應於送達後20日內，向本院提出上訴狀並表明上
訴理由，如於本判決宣示後送達前提起上訴者，應於判決送達後
20日內補提上訴理由書（須按他造當事人人數附繕本）。
提起上訴應預繳送達用雙掛號郵票7份（每份34元）。
中    華    民    國    95    年    11    月   21     日
                              書記官  周良駿
附註:
行政訴訟法第235條（第1項、第2項）:
對於適用簡易程序之裁判提起上訴或抗告，須經最高行政法院之
許可。
前項許可，以訴訟事件所涉及之法律見解具有原則性者為限。


司法院資訊處製作；財團法人民間司法改革基金會備份。
